【裁判字號】    96,易緝,180
【裁判日期】    970527
【裁判案由】    詐欺
【裁判全文】
臺灣板橋地方法院刑事判決             96年度易緝字第180號
公  訴  人  臺灣板橋地方法院檢察署檢察官
被      告  乙○○
上列被告因詐欺案件，經檢察官聲請簡易判決處刑（92年度偵字
第16182 號），本院認不得以簡易判決處刑，改依通常程序審理
，並判決如下：
    主  文
乙○○無罪。
    理  由
一、公訴意旨略以：被告乙○○意圖為自己不法之所有，於民國
    89年4 月間，至甲○○擔任負責人位於臺北縣三重市○○街
    297 巷1 弄1 號大華彩色印刷公司（下稱大華公司），以購
    貨為由，陸續向甲○○購買彩色紙盒及說明書，前後共計新
    臺幣（下同）476,140 元，並開立3 紙支票償付貨款，同時
    並向甲○○保證支票一定兌現，致使甲○○不查而陷於錯誤
    致交付前述之貨物，而被告乙○○於詐得前述貨物後，其所
    簽發之3 紙支票均被退票，且逃匿無蹤，甲○○始知受騙，
    因認被告乙○○涉犯刑法第339 條第1 項之詐欺取財犯嫌等
    語。
二、按犯罪事實應依證據認定之，無證據不得認定犯罪事實；又
    不能證明被告犯罪者，應諭知無罪之判決，刑事訴訟法第15
    4 條第2 項、第301 條第1 項分別定有明文。又告訴人之指
    述，無非係以使被告受刑事追訴處罰為目的，有時難免故予
    誇大，自不得僅以告訴人之指述為唯一論據，仍應調查其他
    必要之證據，以查明是否與事實相符。次按刑法第339 條詐
    欺罪之成立，以意圖為自己或第三人不法所有，以詐術使人
    將本人或第三人之物交付或以詐術使人交付物以外之一切財
    產上不法利益為要件。所謂以詐術使人交付，必須被詐欺人
    因其詐術而陷於錯誤，若其所用方法，不能認為詐術，亦不
    致使人陷於錯誤，即不構成該罪（參照最高法院46年度台上
    字第260 號判例）。又刑法第339 條之詐欺罪，係以行為人
    於客觀上施用詐術使人陷於錯誤，並於行為之初，即已意圖
    為自己不法所有或圖得財產上之不法利益，為其構成要件。
    又債務人於債之關係成立後，如有債務不履行之情形，在一
    般社會經驗上可能之原因甚多，縱令出於惡意而有遲延給付
    或不為給付之情事，苟無足以証明其債之關係發生時自始故
    意藉此從事財產犯罪之積極証據，自不得僅以債信違反之客
    觀事態，推定債務人自始有詐欺取財之犯意。
三、公訴人認被告乙○○涉犯刑法第339 條第1 項之詐欺取財罪
    無非係以大華公司負責人甲○○之指述、估價單4 紙、支票
    及退票理由單影本共3 張等項資為論據。訊據被告乙○○固
    不否認曾向大華公司購買彩色紙盒及說明書，並有貨款未給
    付之事實，惟堅決否認有何詐欺犯行，辯稱：其因經營不善
    ，週轉不靈，才會退票等語。
四、經查：證人即大華公司負責人甲○○於本院審理時證述：自
    84年間起每月均與乙○○有業務往來，貨款採月結，每月均
    開立3 個月票期之支票，在本案之前乙○○開立之支票均有
    兌現，在89年之前並未聽聞乙○○有信用不佳之情形，且乙
    ○○係與大華公司單家配合，每月之交易額均有20幾萬元，
    伊認為乙○○應該是週轉不靈，並非蓄意詐欺，本件貨款47
    6,140 元並非屬大筆生意，而係大華公司與乙○○間業務往
    來之平均交易額等語（詳本院97年5 月13日審判筆錄第3-5
    頁），足見被告乙○○向大華公司訂購貨物時，乙○○之財
    務並未有不佳之情形，且亦未施以詐術使大華公司陷於錯誤
    而交付財物之情事，故被告乙○○訂貨之初既無詐欺之犯意
    ，要難因其事後無力支付貨款之情事，即遽與自始無意給付
    之財產犯罪行為相提並論。又被告事後已與大華公司之負責
    人甲○○達成和解乙事，亦經證人甲○○證述在卷（詳前開
    審判筆錄第5 頁），並有和解書乙紙在卷可稽（詳本院卷第
    31頁），足證被告並無不法所有之意圖，其與大華公司間純
    屬民事債務糾葛至明。
五、綜上所述，本件依公訴人所提證據，尚難認所指被告有對大
    華公司施用詐術，藉之詐取彩色紙盒及說明書之犯罪事實，
    已達通常一般之人均不致有所懷疑，而得確信其為真實之程
    度。本案復查無其他積極證據足資證明被告確犯詐欺取財罪
    ，揆諸首開法條規定，核屬不能證明被告犯罪，應即為無罪
    判決之諭知，以昭審慎。
據上論斷，應依刑事訴訟法第301條第1項，判決如主文。
本案經檢察官吳宗光到庭執行職務。
中    華    民    國    97    年    5     月    27    日
                  刑事第十七庭  審判長法  官  李幼妃
                                      法  官  張紹省
                                      法  官  鄭燕璘
以上正本證明與原本無異
如不服本判決應於送達後10日內向本院提出上訴狀。
中    華    民    國    97    年    5     月    27    日
                                      書記官  陳筱惠


司法院資訊處製作；財團法人民間司法改革基金會備份。
